【裁判字號】    97,聲再,423
【裁判日期】    980518
【裁判案由】    妨害自由
【裁判全文】
臺灣高等法院刑事裁定                 97年度聲再字第423號
再審聲請人
即受判決人  丙○○○
            甲○○
                    臺北市南港.
            乙○○
共      同
選任辯護人  吳西源律師
上列聲請人等因妨害自由案件，對於本院97年度上易字第2140號
，中華民國97年11月4日第二審確定判決（原審案號：臺灣臺北
地方法院97年度易字第1026號，起訴案號：臺灣臺北地方法院檢
察96年度偵字第23204號），聲請再審，本院裁定如下：
    主  文
再審之聲請駁回。
    理  由
一、本件再審之聲請人即受判決人丙○○○、甲○○、乙○○等
    人聲請再審意旨詳如附件一、二，析其等聲請再審理由略以
    ：
 （一）依聲請再審狀（詳如附件一所載）所陳事由可認定：
 （１）證人即告訴人游振孝、周念雲、李元吉與證人己○○○
       、丁○○、庚○○、郭敦輝、辛○○等人，於原第一審
       、原第二審審理時證詞互有未符之處，原第一審及原第
       二審確定判決未予斟酌，竟為不利於丙○○○、甲○○
       、乙○○之認定。而以被證1、被證2之函文（即臺灣區
       國際獅子會300複合區臺灣總會 (96)祕吉字第319號函、
       第326號函）、甲○○民國97年1月7日正一旅行社有限公
       司電腦資料、甲○○97年1月8日至秦皇島機票與秦皇島
       大酒店之住宿證明等書面資料，足對丙○○○、甲○○
       、乙○○等人為有利之認定，原審卻未採納。
 （２）原第一審、原第二審法官未依職權或依聲請至現場履勘
       ，以致未察上開告訴人及證人等之證詞有相互矛盾等情
       ，有刑事訴訟法第421條，重要證據漏未審酌之再審事由
       。
（二）再依聲請再審補充理由狀（詳如附件二所載）所陳事由足
      認：周念雲、李元吉、游振孝與己○○○等人，於原第一
      審、原第二審之證述係為偽證，原審法院除就此漏未審酌
      認定外，亦構成刑事訴訟法第420條第1項第2款，原確定
      判決所憑證言已證明其為虛偽之再審事由。爰請求准予開
      始再審云云。
二、本件再審聲請不應准許之理由：
（一）刑事訴訟法第421條再審事由部分：
（１）按不得上訴於第三審法院之案件，除刑事訴訟法第420條
      第1項各款規定之情形外，其經第二審確定之有罪判決，
      如就足生於影響判決之重要證據漏未審酌者，依同法第42
      1條規定，固得為受判決人之利益，聲請再審。惟所謂「
      足生於影響判決之重要證據漏未審酌」，係指事實審法院
      判決前已發現而提出之足以影響於判決結果之證據，未經
      法院予以審酌；如待證事實已明或該證據之存否並不足以
      影響於判決終局結果者，依同法第163條之2第2項第2款、
      第3款之規定，法院當無予以調查審酌之必要。再者，法
      院若依調查證據之結果，本於論理及經驗法則取捨證據力
      據以認定事實，而就不予採納之證據，已於理由內敘明捨
      棄之理由者，亦不能指為重要證據漏未審酌。
（２）細譯本件原第二審確定判決，係綜合丙○○○、甲○○、
      乙○○，與游振孝、周念雲、李元吉及己○○○、丁○○
      、庚○○、郭敦輝、辛○○等人於審理時之陳述，並參酌
      卷內之證據資料等全證據調查意旨，本於確信而維持原第
      一審判決如下之事實認定：
１、丙○○○原係國際獅子會三００複合區臺灣總會主計長，因
    不滿獅子會臺灣總會議長李元吉及其幕僚游振孝（執行長）
    、周念雲（中文會刊社社長）等人於96年6月30日任期屆滿
    前將其解職，乃利用丁○○居中安排於同年6月29日15時許
    在臺北市○○○路○段15之2號3樓獅子會總會議長辦公室內
    協調之機會，與甲○○、乙○○2人共同基於以加害生命、
    身體之事恐嚇他人之犯意聯絡，由丙○○○先至議長辦公室
    與李元吉、游振孝、周念雲、丁○○等人進行職務調動協商
    ，嗣甲○○、乙○○於同日15時30分許抵達上址，並由丙○○○帶領進入獅子會總會議長辦公室內，刻意忽略同在現場
    之丁○○、李元吉，佯向甲○○、乙○○介紹在場之游振孝
    、周念雲，而以藉由丙○○○向甲○○、乙○○介紹在場之
    游振孝、周念雲之方式，恫嚇稱：此為執行長游振孝（手指
    游振孝本人）、此為社長周念雲（手指周念雲），認清楚，
    會再拿（游振孝及周念雲的）相片給你們看等語，共同以此
    加害生命、身體之事，恐嚇游振孝、周念雲，致使其等心生
    畏懼。
２、語畢後，丙○○○立即協同甲○○、乙○○2 人離開議長辦
    公室。未幾，丙○○○再返回議長辦公室，丁○○質問丙○○○為何於協調事情時帶人進來，李元吉並大聲喝斥丙○○○怎麼可以帶人到議長辦公室、是何意思等語，雙方再起爭
    執，經丁○○居中協調勸架，丙○○○負氣轉身離去，李元
    吉之妻己○○○於議長辦公室門口再度質問丙○○○為何帶
    外人到場時，丙○○○另行基於加害生命之事恐嚇他人致生
    危害於安全之犯意，以台語向在場之李元吉及其妻己○○○
    大聲喝稱：議長不缺棺材本等語恫嚇李元吉、己○○○夫妻
    ，因而使李元吉及其妻己○○○心生畏懼，致生危害於安全
    。
３、本件原第一審判決及第二審判決，對丙○○○、甲○○、乙○○等人成立恐嚇危害生命、身體安全犯罪之事實認定，業
    已參酌如附件一聲請再審狀所陳之事項，並於判決詳予說明
    所憑證據及對於丙○○○、甲○○、乙○○所持辯解不予採
    納之理由，並認為本件犯罪事證明確，無傳訊證人郭敦輝、
    黃忠源、袁愛弟等人及履勘案發現場之必要，而據以認定丙○○○、甲○○、乙○○等3人，共犯刑法第305條之恐嚇危
    害安全罪（上述１犯罪事實部分）、丙○○○另犯刑法第30
    5條之恐嚇危害安全罪（上述２犯罪事實部分），核其認事
    論罪及法條之適用，於法並無違誤。
（３）對照丙○○○、甲○○、乙○○等人如附件一、二所示之
      所謂重要證據漏未審酌之再審理由：
１、其等係再度援引己○○○、游振孝、丁○○、庚○○、李元
    吉、周念雲、辛○○等人於原第一審及原第二審審理所為證
    言而為爭執，然證據之證明力，係由事實審法院綜合全證據
    調查及辯論意旨，本於確信自由判斷，苟未牴觸經驗法則或
    論理法則，不能以受判決人片面之主張而予以推翻，又證人
    之陳述縱有部分出現前後不一致或相互間有所歧異之情形，
    法院原得本其自由心證予以斟酌取捨。本件證人己○○○、
    李元吉、游振孝等人於原第一審及原第二審之證述，均經具
    結在案，並經原第一審及原第二審法院於審判期日，使丙○○○、甲○○、乙○○及其辯護人等表示意見並為辯論，而
    原第一審判決對上開證人所為證述之證明力取捨基準亦詳予
    說明，原第二審法院以覆審法院地位再行調查後，自得引用
    援為判決基礎，丙○○○、甲○○、乙○○就原第二審確定
    判決本於自由心證已詳為論斷之事項及其他不足以動搖原有
    罪確定判決基礎之枝節問題，自行解讀其證明力而有所指摘
    ，自難認原確定判決有足生影響於判決之重要證據漏未斟酌
    之瑕疵。
２、丙○○○、甲○○、乙○○復主張有被證1、被證2之函文，
    足證於丙○○○離開議長室去帶甲○○、乙○○2人進入議
    長室前，已協調妥相關紛爭，另有甲○○之正一旅行社證明
    及機票旅店住宿證明等影本，可證明於96年6月29日下午3時
    半，因甲○○汽車違規臨時停在樓下南京東路捷運施工圍籬
    旁，擔心被拖吊，甲○○與乙○○因見內閣辦公室有10多人
    在內，無法幫丙○○○裝箱文件等物，因而隨即離開，丙○○○送甲○○與乙○○2人至辦公室門口，邊走邊說會將2位
    友人的照片拿給甲○○以辦理出國去大陸用的台胞證。甲○○於97年1月間確實至大陸秦皇島，顯見丙○○○當時乃於
    離開時「邊走邊說」，無出言恐嚇行為云云。惟丙○○○、
    甲○○、乙○○有前述恐嚇危害安全之犯罪行為及其等犯罪
    原委，經原第一審判決詳列積極證據認定在案，所稱被證1
    、被證2之函文並不足以認定丙○○○對其獅子會臺灣總會
    主計長職務遭提前解除乙事，無任何不滿與爭執，而甲○○
    之正一旅行社證明及機票旅店住宿證明等證據，於客觀上與
    本案欠缺關連性，亦無從為丙○○○等人有利之認定，凡此
    均不足動搖原確定判決之結果。
３、又丙○○○、甲○○、乙○○主張原第一審法院及原第二審
    未履勘現場部分，查原第二審已於審理庭提示丙○○○、甲○○、乙○○等人，就游振孝、戊○○、己○○○呈圖表示
    意見，丙○○○僅表示上開呈圖沒有把職員辦公室標出來，
    而甲○○、乙○○亦未積極表明上開呈圖有何記載謬誤之處
    （見原第二審第2140號卷第121頁反面），復參丙○○○、
    甲○○、乙○○於再審聲請狀載稱己○○○97年6月23日當
    庭所畫之獅子會辦公室簡圖，與事實上之辦公室現場簡圖大
    約相同等情，本件案發現場佈置已可確認，原第一審及原第
    二審法院縱未至現場履勘，亦不影響於原確定判決之結果。
４、據上，本件丙○○○、甲○○、乙○○等3 人所執如附件一
    所示之聲請再審理由，均非屬足生於影響判決之重要證據漏
    未審酌之情形，聲請意旨執此提起再審，自無理由。
（二）刑事訴訟第420條第1項第2款再審事由部分：
（１）按原判決所憑之證言、鑑定或通譯已證明其為虛偽者，以
      原判決所憑之證言已經確定判決證明其為虛偽，或偽證之
      刑事訴訟不能開始或續行非因證據不足者為限，始得聲請
      再審，刑事訴訟法第420條第1項第2款、第2項定有明文。
      而再審聲請人以原確定判決所憑證人等之證言係屬虛偽而
      聲請再審者，若該項證言既未經確定判決證明其為虛偽，
      而再審聲請人亦未依法提出其不能開始刑事訴訟之原因及
      證據，即應認其聲請再審之程序違背規定，此有最高法院
      26年滬抗字第2號判例要旨足資參照。
（２）丙○○○、甲○○、乙○○等3人，以如附件二所載之內
      容，指稱：１、丙○○○謂其於96年6月29日下午3時半在
      獅子會總會辦公室議長室之門口親自看到、聽到丙○○○
      、甲○○、乙○○3人之恐嚇行為，及在內閣辦公室門口
      沙發聽到丙○○○之恐嚇行為部分；２、李元吉謂「無協
      調結論、無發出被證1、被證2之文件」等部分；３、游振
      孝謂「無協調結果和無發出被證1之公文」等部分，所言
      不實，係為偽證，原審竟然未查云云，而據以依刑事訴訟
      法第420條第1項第2款，提起聲請再審。惟己○○○、李
      元吉、游振孝等人於原第一審及原第二審之供述，均經具
      結在案，並經原第一審及原第二審於審理中，使丙○○○
      、甲○○、乙○○及其辯護人等表示意見並為辯論，其所
      為之調查證據程序於法並無不合，原第一審及原第二審法
      院自得採為判決基礎。而依前開說明，己○○○、李元吉
      及游振孝於原第一審及原第二審之具結證述，未有確定判
      決證明其為虛偽，或有關偽證犯罪追訴之刑事訴訟不能開
      始或續行非因證據不足者等情事，丙○○○、甲○○、乙○○等3人據以提出聲請再審，自與聲請再審之法定程序
      不合。
三、綜上所述，本件丙○○○、甲○○、乙○○等3人，就如附
    件一所示之聲請再審所指事項及所述理由，均僅係執陳詞否
    認犯行，而就原第二審確定判決取捨證據、認定事實之自由
    心證職權行使，再行爭執，並進而主張對自己有利之判斷，
    且其指摘之事實認定部分，係本件當事人及法院在當時所已
    知，亦據原第二審確定判決即本院97年度上易字第2140號判
    決援用第一審之臺灣臺北地方法院97年度易字第1026號判決
    理由，說明其認事用法及證據取捨之心證基礎，自無漏未審
    酌足以影響於判決結果之重要證據之情事，此部分聲請再審
    ，為無理由，應予駁回。而就如附件二所示之聲請再審所指
    事項及所述理由，亦查無原第二審確定判決所憑證人證詞已
    經確定判決證明其為虛偽，或有關偽證犯罪追訴之刑事訴訟
    不能開始或續行非因證據不足者等情事之情是，此部分聲請
    不合聲請再審之法定程序，亦應駁回。
據上論斷，應依刑事訴訟法第433條、第434條第1項，裁定如主
文。
中    華    民    國    98    年    5     月    18    日
                  刑事第十三庭  審判長法  官   曾德水
                                      法  官   林婷立
                                      法  官   陳恆寬
以上正本證明與原本無異。
不得抗告。
                                      書記官   黃家麟
中    華    民    國    98    年    5     月    19    日


司法院資訊處製作；財團法人民間司法改革基金會備份。
